臺灣高等法院民事裁定
110年度國抗字第16號
抗  告  人  王品宏（原名：王柏翔）


上列抗告人因與相對人國防部等間國家賠償事件，對於中華民國
110年5月13日臺灣臺北地方法院110年度國字第27號所為裁定提
起抗告，本院裁定如下： 
    主  文
原裁定關於駁回抗告人對相對人蔡峻雄、榮祥宇、陳彥銘之訴，
及訴訟費用部分均廢棄。
其餘抗告駁回。
抗告訴訟費用關於駁回抗告部分，由抗告人負擔。
    理  由
一、按原告之訴，起訴不合程式或不備其他要件者，法院應以裁
    定駁回之，民事訴訟法第249條第1項第6款定有明文。次按
    國家賠償法請求損害賠償，應先以書面向賠償義務機關請求
    之。賠償義務機關對於前項請求，應即與請求權人協議。賠
    償義務機關自請求權人提出請求之日起，逾30日不開始協議
    ，或自開始協議之日起60日協議不成立時，請求權人得提起
    損害賠償之訴，此觀國家賠償法第10條第1項、第11條第1項
    之規定自明。是以「協議」乃為訴請國家賠償之先行程序，
    違反者，其訴即難認為合法。又依國家賠償法請求損害賠償
    時，應先以書面向賠償義務機關請求，並於起訴時提出該機
    關逾期不協議、協議不成立或拒絕賠償之證明文件，此為訴
    權存在必備之要件（國家賠償法第10條第1項及該法施行細
    則第37條)，並為法院應依職權調查之事項。是倘原告如未
    以書面向被告機關請求或未具備國家賠償法第11條第1項規
    定之情形即遽提起國家賠償訴訟，其起訴即不備要件而非合
    法，法院應依民事訴訟法第249條第1項第6款規定，以裁定
    駁回之。
二、抗告意旨略以：伊精神狀況不穩定，故由其父王登福代為提
    起請求國家賠償，原法院以未提出以伊為請求權人之拒絕賠
    償理由書為由，裁定駁回伊所提訴訟，顯有違誤，爰提起抗
    告，請求廢棄原裁定等語。
三、經查：
  ㈠抗告人於原法院起訴主張其於入伍期間，遭砲兵第二一指揮
    部第五營第二連幹部即相對人蔡峻雄、榮祥宇、陳彥銘（下
    稱蔡峻雄3人；抗告人起訴狀原記載「蔡俊雄」、「榮祥于
    」、「陳彥明」，嗣具狀更正，見原法院卷第77頁）凌虐，
    致罹患情感思覺失調症，精神失常、行為失序，爰依法請求
    相對人連帶賠償新臺幣（下同）160萬元。經原法院於110年
    4月28日裁定命抗告人補正其依國家賠償法以書面向賠償義
    務機關請求損害賠償，或遭賠償義務機關拒絕，或賠償義務
    機關自提出請求之日起逾30日不開始協議，或自開始協議之
    日起逾60日協議不成立之證明，抗告人並於同年5月5日收受
    該裁定，有該裁定、送達證書可稽（見原法院卷第23至24-1
    頁）。
　㈡就抗告人請求國防部賠償部分，抗告人雖於110年5月10日補
    正國防部陸軍司令部拒絕賠償理由書（見原法院卷第31至34
    頁），惟該理由書載明請求權人為「王登福」，即抗告人之
    父，而非抗告人，難認抗告人就本件請求於起訴前已先踐行
    書面先行協議程序。抗告人雖主張因其精神狀況不佳，而由
    其父王登福代理請求云云；然依抗告人提出之國家賠償請求
    書（見原法院卷第30頁）內容以觀，明載「請求人：王登福
    」、「代理人：莊榮兆」、「請求權人兒子王柏翔改名王品
    宏…」等內容，而無王登福代理抗告人請求之記載，亦無抗
    告人之簽章；且抗告人並無因精神障礙經法院裁定監護宣告
    或輔助宣告，並由王登福為其監護人或輔助人之情況，有本
    院民事類事件跨院資料查詢表可按(見本院卷第23頁)。是以
    ，抗告人前揭主張，不足為採。
　㈢按「公務員於執行職務行使公權力時，因故意或過失不法侵
    害人民自由或權利者，國家應負損害賠償責任。公務員怠於
    執行職務，致人民自由或權利遭受損害者亦同。」、「依第
    二條第二項請求損害賠償者，以該公務員所屬機關為賠償義
    務機關。」國家賠償法第2條第2項及第9條第1項分別定有明
    文。準此，依國家賠償法第2條第2項規定請求國家賠償之對
    象應為該公務員所屬機關，而非該公務員。本件抗告人請求
    蔡峻雄3人連帶賠償部分，蔡峻雄3人既非依國家賠償法負賠
    償義務之機關，自無踐行國家賠償法第11條所定協議先行程
    序之必要；抗告人已於書狀中表明當事人、訴之聲明、請求
    原因事實，並聲請法院調查蔡峻雄3人之個人基本資料，核
    其此部分起訴要件並無欠缺。縱抗告人依國家賠償法規定向
    蔡峻雄3人為請求，而有當事人適格與否之問題，惟如認有
    欠缺，亦應以判決駁回之（最高法院80年度台上字第2378號
    、90年度台上字第1322號判決要旨參照）。從而，原裁定逕
    以抗告人未依法踐行前置程序為由，駁回抗告人對蔡峻雄3
    人之請求，顯有不當。
　㈣綜上，抗告人對相對人國防部請求國家賠償部分，因抗告人
    未依國家賠償法第10條第1項規定踐行前置程序，原法院以
    其起訴不備其他要件，依民事訴訟法第249條第1項第6款規
    定裁定駁回其訴，於法並無不合。抗告意旨指摘原裁定此部
    分不當違誤，聲明廢棄，為無理由，應予駁回。至原裁定駁
    回抗告人對蔡峻雄3人之訴部分，顯有未洽，抗告意旨指摘
    原裁定此部分不當，求予廢棄，為有理由，應由本院廢棄原
    裁定如主文第1項所示，發回原法院更為適法之處理。
四、據上論結，本件抗告為一部有理由，一部無理由，爰裁定如
    主文。　　　　
中　　華　　民　　國　　110 　年　　9 　　月　　27　　日
                  民事第二十二庭
                      審判長法  官  張靜女
                            法  官  范明達
                            法  官  葉珊谷
正本係照原本作成。
本裁定除以適用法規顯有錯誤為理由外，不得再抗告。如提起再
抗告，應於收受送達後10日內委任律師為代理人向本院提出再抗
告狀。並繳納再抗告費新臺幣１千元。
中　　華　　民　　國　　110 　年　　9 　　月　　27　　日

                            書記官  陳玉敏